最　高　行　政　法　院　裁　定
　　　　　　　　　　　　　94年度裁字第01213號
上　訴　人　甲○○
　　　　　　送達代收人 乙○○
被 上訴 人　經濟部智慧財產局
代　表　人　丙○○
上列當事人間因新型專利異議事件，上訴人不服中華民國92年12
月31日臺北高等行政法院92年度再字第42號判決，提起上訴。本
院裁定如下：
　　主  文
上訴駁回。
上訴審訴訟費用由上訴人負擔。
　　理  由
一、按對於高等行政法院判決上訴，非以其違背法令為理由，不
    得為之，行政訴訟法第242條定有明文。是當事人依行政訴
    訟法第243條第1項規定，以高等行政法院判決有不適用法規
    或適用法規不當為上訴最高行政法院之理由時，其上訴狀或
    理由書應有具體之指摘，並揭示該法規之條項或其內容。若
    係成文法以外之法則，應揭示該法則之意旨。倘為司法院解
    釋、或本院之判例，則應揭示該判解之字號或其內容。上訴
    狀或理由書如未依此項方法表明者，即難認為已對高等行政
    法院判決之違背法令有具體之指摘，又對原判決所持法律上
    之見解之歧異，要難謂為適用法規錯誤，其上訴自難認為合
    法。
二、關係人王茂森、徐瑞宏於民國86年12月4日以「可同時拷貝
    內碼及載波頻率之拷貝遙控器」向被上訴人之前身經濟部中
    央標準局申請新型專利，經編為第00000000號審查，准予專
    利（下稱系爭案），89年5月21日公告。公告期間，上訴人
    以其違反專利法第105條準用第27條、第98條第1項第2款及
    第2項規定，不符新型專利要件，檢據84年10月4日申請88年
    2月11日審定公告之第00000000追加一號「萬用型遙控器追
    加（一）」新型專利案（下稱引證案），對之提起異議。案
    經被上訴人審查，於90年9月12日以（90）智專三（二）040
    87字第09089001608號專利異議審定書為「異議不成立」之
    處分。上訴人不服，提起訴願，遭決定駁回，提起行政訴訟
    ，經原審法院於92年3月27日91年度訴字第821號判決駁回確
    定。嗣上訴人提起再審之訴，經原審判決駁回。
三、上訴意旨略謂：（一）現行專利法乃於83年1月21日公布實
    施，而本系爭案為86年申請，故應適用修正後之法律。依修
    正後專利法第1條即開宗明義闡明專利法立法之要旨為「為
    鼓勵、保護、利用發明與創作，以促進產業發展，特制定本
    法。」據此，系爭案應有適用修正後之專利法第98條第2項
    ，才符合修正後專利法第1條之精神，非執著於新穎性或進
    步性之範圍。（二）上訴人之引證案較第三人王茂森、徐瑞
    宏之系爭案早申請26個月，竟晚於系爭案14個月方才核准，
    引證案單純的申請案竟審查40個月之久，離譜非常，依前述
    專利法修正後之法意，系爭案應有專利法第98條第2項進步
    性之審究範圍，否則兩者因被上訴人不知明之因素，使兩者
    同一技術範籌之專利案，前後創作技術相同，卻相差40個月
    ，同時核准專利，是完全不符前揭修正後之專利法第1條之
    要旨。因此，上訴人認系爭案應有適用修正後之專利法第98
    條第2項，方符修正後第1條之專利法實施之精神，非執著於
    新穎性或進步性之範圍。（三）引證案第00000000號追加一
    「萬用型遙控器追加（一）」專利申請案，被上訴人審查期
    間竟然逾40個月之久，方才核准公告，此舉已超出通常追加
    新型專利案審查時間之5倍，被上訴人明顯有重大疏失，也
    因此使不具進步性之被異議案即系爭案第00000000號「可同
    時拷貝內碼及載波頻率之拷貝遙控器」專利申請案在引證案
    申請26個月之後，於86年12月4日申請而仍能核准專利，其
    創作目的、結構及功能與引證案相近，實施上卻未具進步性
    ，若因被上訴人不知之隱情延宕具有專利性申請案之公開時
    間，致使未具進步性之後案核准，令其免受專利法進步性之
    限制，而只究其較為不嚴謹之新穎性要件，不僅不符專利法
    用維鼓勵產業及國人研發創作之精神，亦喪失藉以促增產業
    升級、提昇國人生活水準之立法目的。被上訴人之重大違失
    延誤，使上訴人較具進步性之引證案無法獲得專利，此不僅
    不符合專利法實施用維鼓勵創作促進產業發展之精神，亦將
    延宕國家科技之進步，也不符專利用維鼓勵與保護之要旨等
    語。
四、經核上訴理由所述內容，係就被上訴人之原處分，指摘其為
    不當，並未具體說明原審判決有不適用法規或適用法規不當
    之事實，難認為對該部分高等行政法院判決之如何違背法令
    已有具體之指摘，依首揭說明，其上訴為不合法，應予駁回
    。
五、依行政訴訟法第249條第1項前段、第104條、民事訴訟法第9
    5條、第78條，裁定如主文。
中    華    民    國    94    年    6    月    23     日
                  第五庭審判長法  官　趙　永　康
                              法  官　鄭　淑　貞
                              法  官　侯　東　昇
                              法  官　黃　淑　玲
                              法  官　林  文  舟
以  上  正  本  證  明  與  原  本  無  異
中    華    民    國    94    年    6    月    23     日
　　　　　　　　　　　　　　　書記官　莊　俊　亨
